臺灣雲林地方法院刑事判決
110年度易字第340號
公  訴  人  臺灣雲林地方檢察署檢察官
被      告  陳仕宏




上列被告因違反毒品危害防制條例案件，經檢察官提起公訴（11
0年度毒偵字第296號、第436號），本院判決如下：
    主  文
本件公訴不受理。
    理  由
一、本件公訴意旨略以：被告陳仕宏基於施用第二級毒品甲基安
    非他命之犯意，分別於：㈠民國110年1月30日，在雲林縣○○
    鎮○○路0號居處內，以將甲基安非他命置於玻璃球內，用火
    燒烤後吸食其煙霧之方式，施用第二級毒品甲基安非他命1
    次。㈡110年3月2日，在前揭居處內，以相同方式施用第二級
    毒品甲基安非他命1次。嗣被告於110年2月1日、3月4日，至
    臺灣雲林地方檢察署（下稱雲林地檢署）報到時採尿送驗，
    均呈甲基安非他命陽性反應。因認被告上開所為均涉犯毒品
    危害防制條例第10條第2項之施用第二級毒品罪嫌等語。
二、按起訴之程式違背規定者，應諭知不受理之判決，並得不經
    言詞辯論為之，刑事訴訟法第303條第1款、第307條分別定
    有明文。起訴之程序是否違背規定，原則上固以起訴時所存
    在之事項及法律規定為斷，惟檢察官起訴後始發生情事變更
    ，致法院不能為實體審理及判決者，亦屬起訴之程序違背規
    定（最高法院109年度台抗字第1771號裁定意旨參照）。
三、次按109年1月15日修正公布、同年7月15日施行之毒品危害
    防制條例第20條第3項規定，犯第10條之罪於觀察、勒戒或
    強制戒治執行完畢釋放後，3年後再犯第10條之罪者，適用
    前2項之規定。上開所謂「3年後再犯」，只要本次再犯（不
    論修正施行前、後）距最近一次觀察、勒戒或強制戒治執行
    完畢釋放，已逾3年者，即該當之，不因其間有無犯第10條
    之罪經起訴、判刑或執行而受影響（最高法院109年度台上
    大字第3826號裁定意旨參照）。又「附命緩起訴」戒癮治療
    之執行，係以社區醫療（機構外醫療體系）處遇替代監禁式
    治療，使施用毒品者得繼續正常家庭及社會生活，尚非集中
    於勒戒處所，受監所矯正、管理，仍難脫其「收容」或「處
    罰」外觀者，所可比擬，於機構外之戒癮治療難達其成效時
    ，再施以機構內之強制處遇，亦屬循序漸進之合理矯正方式
    。因此「附命緩起訴」之被告縱使完成「戒癮治療」，難認
    得與觀察、勒戒或強制戒治「已執行完畢」之情形等同視之
    。倘其施用毒品犯行距最近1次「觀察、勒戒或強制戒治」
    執行完畢釋放後已逾3年，縱係於完成戒癮治療3年內再犯，
    仍應依修正後毒品危害防制條例第20條第1項、第2項規定進
    行「觀察、勒戒或強制戒治」程序，不得逕行起訴（最高法
    院110年度台上字第2096號判決意旨參照）。
四、被告上開2次施用第二級毒品甲基安非他命之事實，業據其
    坦承不諱，並有台灣檢驗科技股份有限公司110年2月22日、
    3月22日濫用藥物檢驗報告各1份、雲林地檢署施用毒品犯尿
    液檢體監管紀錄表、毒品犯採尿具結書各2份附卷可佐，是
    其於上開時、地分別施用第二級毒品等犯行，固可認定。惟
    其前因施用毒品案件，經臺灣苗栗地方法院（下稱苗栗地院
    ）以89年度毒聲字第85號裁定送觀察、勒戒後，認無繼續施
    用毒品之傾向，由臺灣苗栗地方檢察署（下稱苗栗地檢署）
    檢察官以89年度毒偵字第173號為不起訴處分確定。復因施
    用毒品案件，經苗栗地院以89年度毒聲字第1587號裁定送觀
    察、勒戒後，認有繼續施用毒品之傾向，經苗栗地院以89年
    度毒聲字第1814號經裁定令入戒治處所強制戒治，嗣經停止
    戒治、撤銷停止戒治、繼續執行戒治後，於91年6月8日執行
    完畢。其後雖有因施用毒品案件經法院判處罪刑確定並執行
    完畢，但迄今並無再受觀察、勒戒或強制戒治等保安處分之
    裁判及執行（至於被告曾於92年間，經苗栗地院裁定令入戒
    治處所強制戒治，迄93年1月9日因毒品危害防制條例修正施
    行而出所並予以報結，故該次強制戒治程序不視為執行完畢
    ）等情，有臺灣高等法院被告前案紀錄表1份在卷可憑。被
    告雖曾於108年間，因施用毒品案件，經雲林地檢署檢察官
    以108年度毒偵字第1437號為附命戒癮治療之緩起訴處分確
    定，緩起訴期間為109年1月6日起至111年1月5日止，被告已
    完成戒癮治療，有國立成功大學醫學院附設醫院斗六分院11
    0年1月22日成醫斗分精字第1100000435號函及毒品戒癮治療
    結案評估摘要表、臺灣高等法院被告前案紀錄表各1份附卷
    可憑，並經本院調取上開案卷核閱無誤。惟揆諸前揭說明，
    昔日認「被告經『附命戒療治療』緩起訴，即認被告事實上已
    接受等同『觀察、勒戒或強制戒治』處遇」之觀念已難再沿用
    ，因此「附命緩起訴」之被告縱使完成「戒癮治療」，亦難
    認得與觀察、勒戒或強制戒治「已執行完畢」之情形等同視
    之。從而，被告雖曾經檢察官為附命完成戒癮治療之緩起訴
    處分，並完成戒癮治療，仍無從視為事實上已接受等同於「
    觀察、勒戒」之處遇，且毒品條例第23條第2項係以「觀察
    、勒戒或強制戒治執行完畢釋放後，3年內再犯」為其追訴
    條件。準此，被告既於強制戒治處分執行完畢釋放3年後，
    再為本案施用第二級毒品犯行，檢察官自無從適用該規定予
    以追訴處罰，自應依修正後之毒品條例第20條第1項、第24
    條等規定，由檢察官基於一次性之整體規劃而開啟處遇程序
    ，視被告個案情形，再予「觀察、勒戒或強制戒治」或「附
    命完成戒癮治療緩起訴處分」，不得逕行起訴。檢察官就被
    告本案施用毒品犯行逕行起訴，揆諸前揭說明，其起訴程序
    違背規定，且無從補正，爰不經言詞辯論，逕為諭知不受理
    之判決。
據上論斷，應依刑事訴訟法第303條第1款、第307條，判決如主
文。
本案經檢察官吳文城提起公訴。
中　　華　　民　　國　　110 　年　　7 　　月　　12　　日
                   刑事第七庭  法  官  鍾世芬
以上正本證明與原本無異。
如不服本判決應於收受判決後 20 日內向本院提出上訴書狀，並
應敘述具體理由；其未敘述上訴理由者，應於上訴期間屆滿後20
 日內向本院補提理由書（均須按他造當事人之人數附繕本）。
「切勿逕送上級法院」。
                               書記官　李沛瑩
中　　華　　民　　國　　110 　年　　7 　　月　　12　　日